台灣高等法院民事判決　九十一年度重再字第四號
　　　再審原告　　　精恩金屬股份有限公司
　　　法定代理人　　陳煥輝
　　　再審被告　　　三久建材股份有限公司
　　　法定代理人　　洪崇拼
　　　複　代理人　　周瑞鎧
右當事人間返還價金事件，再審原告對於中華民國九十一年三月十二日本院八十九年
度上易字第五六四號確定判決提起再審之訴，本院判決如左：
    主      文
本院民國九十一年三月十二日八十九年度上易字第五六四號確定判決關於命再審原告
給付再審被告超過新臺幣拾貳萬玖仟肆佰捌拾捌元之本息及該部分訴訟費用之裁判均
廢棄。
右廢棄部分，再審被告之上訴駁回。
其餘再審之訴駁回。
廢棄部分再審及再審前第一、二審訴訟費用由再審被告負擔；駁回部分再審訴訟費用
由再審原告負擔。
    事      實
甲、再審原告方面：
一、聲明：(一)本院八十九年度上易字第五六四號確定判決廢棄。(二)再審被告之上訴駁
    回。
二、陳述：除與原判決記載相同者外，補稱略以：
  (一)原確定判決有民事訴訟法第四百九十六條第一項第一款適用法規顯有錯誤之再審
    理由：
    再審被告於台灣士林地方法院起訴時，係依民法第五百二十八條、五百四十一條
    委任之法律關係請求，主張之基礎事實為：「．．．嗣各廠商同意委託由被告代
    表向中華電信股份有限公司（下稱中華電信公司）領取上開七千三百萬元整之款
    項．．．」，復於二審追加無因管理法律關係，所依據基礎事實為：「．．．退
    步而言，被上訴人如非基於五月二十一日廠商會議之授權予展盟公司談判，因其
    取得之債權顯然包括其他協力廠商應得之工程款，則被上訴人所為，顯屬於未受
    委任，復無義務而為協力廠商之利益處理事務之無因管理行為，現被上訴人為上
    訴人取得債權並領取工程款，既屬無因管理，現上訴人對被上訴人上揭管理行為
    予以追認，請求被上訴人將領得款項交付上訴人」，故再審被告起訴請求之事實
    以有委任關係為前提，惟追加之無因管理則為無委任關係，故二者請求之基礎事
    實非但不同，且有無委任關係正相反對，原確定判決不察，徒以「其主張均為被
    上訴人受讓債權工程款是否應分配予其他廠商」，而謂請求之基礎事實同一，同
    意再審被告之追加，誤用民事訴訟法第四百六十六條第一項規定，是再審被告於
    前審所為追加，依法應予駁回。從而，再審被告於前審之上訴亦無理由。
  (二)原確定判決有民事訴訟法第四百九十七條就足以影響於判決之重要證物漏未斟酌
    之再審理由：
    １再審原告於前審即一再主張，向中華電信公司領取五千九百四十七萬六千二百
      十四元，係從展盟公司受讓其對中華電信公司之債權而來，並提出再審原告與
      展盟公司間之債權轉讓契約書為證，而依該債權轉讓契約書第二條約定「本件
      債權讓與係為清償得盛營造股份有限公司積欠乙方及有授權乙方代領工程款之
      協力廠商，有關分配事宜概由精恩金屬股份有限公司自行處理，與甲方無關」
      ，此約定可證再審原告所受讓之債權僅包括有委任（授權）再審原告代領工程
      款之協力廠商，如未委任（授權）再審原告代領之協力廠商，自不在受讓債權
      所代領工程款範圍內，故再審原告於受讓債權時顯無為未委任（授權）之協力
      廠商處理代領工程款之事務，再審原告亦無代為管理事務之意思，而前審判決
      既認定再審被告並無委任再審原告處理代領工程款之事務，而對上開足以證明
      再審原告並無為再審被告管理代領工程款事務，不適用無因管理之重要證物卻
      漏未斟酌。
    ２退萬步言，假使再審原告有無因管理行為，惟查再審原告於前審亦曾主張「五
      家公司保管系爭款項後，見於系爭工程由全體協力廠商協力完成，故如協力廠
      商願授權承認被告代為收取工程款者，即列入分配，當然不願授權被告者，其
      債權仍保留在得盛公司，而分配方式，因考慮大部分協力廠商之工程款僅向得
      盛公司領取百分之五十不等之比例，而部分協力廠商則已向得盛公司領取百分
      之九十之工程款，僅剩百分之十之保留款未領，如一律以債權比例分別分配，
      將造成實質不公平，故才研擬二階段分配方式，第一階段依參加分配廠商未領
      工程款先分配百分之八十二，未領保留款先分配百分之十，第二階段在向中華
      電信領取保固款後，再依各債權廠商未領債權比例分配」，而此分配方式，亦
      有再審被告於起訴狀所附律師函之附件可證，故再審原告如有為再審被告代領
      工程款，並代為與五十餘家協力廠商（下稱各協力廠商）分配所領工程款，再
      審被告追認管理事務，依民法第一百七十八條規定溯及管理事務開始時，適用
      關於委任之規定，則有關本件分配方式，再審被告應亦已一併追認，依再審被
      告於前審起訴狀所附債權申報書，其未領工程款為零，未領保留款為一百二十
      九萬四千八百八十元，是依上開附表之分配方式，再審被告僅能分配未領保留
      款百分之十即十二萬九千四百八十八元，然前審法院僅認定再審被告追認再審
      原告之無因管理行為，就再審被告依委任關係所得分配金額十二萬九千四百八
      十八元之上開重要證物，漏未審酌，亦有再審之理由。
三、證據：提出收文簿、再審被告前審起訴狀、準備狀、再審原告與展盟公司間之債
    權讓與契約書、律師函附件及債權申報書為證。
乙、再審被告方面：
一、聲明：駁回再審原告之訴。
二、陳述：除與原判決記載相同者外，補稱略以：
  (一)參酌最高法院九十年度台抗字第二八七號裁定，所謂請求之基礎事實同一，係
    指變更或追加之訴與原訴之主要爭點有其共同性，各請求所主張之利益在社會生
    活上可認係屬同一或關連之紛爭，而就原請求之訴訟及證據資料，於繼續審理時
    在相當程度範圍內具有同一性或一體性，得期待於後請求之審理予以利用，俾先
    後兩請求得在同一程序中一併解決，避免重複審理者，自屬之」，原確定判決准
    許再審被告訴之追加並無違誤，再審原告徒憑主觀上對於民事訴訟法第二百五十
    五條第一項第二款「基礎事實同一」之主觀註解，認為原確定判決不應准許再審
    被告所為訴之追加，而指摘原確定判決適用法規顯有錯誤，顯無可採。
  (二)關於再審原告所提債權讓與契約書及工程款分配方式，原確定判決理由五第(五)點
    已詳述斟酌證據取捨之依據，並無漏未斟酌。
丙、本院依職權調閱本院八十九年度上易字第五六四號前訴訟程序歷審案卷。
    理　　由
一、本件再審原告主張(一)再審被告於台灣士林地方法院起訴時，請求之基礎事實為各
    協力廠商同意委託由再審原告代表向中華電信公司領取七千三百萬元之工程款，
    主張依民法第五百二十八條、五百四十一條委任之法律關係請求再審原告交付其
    應得之工程款，而其在上訴二審後，追加依據無因管理之法律關係，二者基礎事
    實非但不同，且有無委任關係正相反對，原確定判決不察，竟謂請求之基礎事實
    同一，准許再審被告為訴之追加，適用民事訴訟法第四百六十六條第一項規定，
    顯有錯誤。(二)原確定判決未斟酌再審原告與展盟公司間之債權轉讓契約書第二條
    約定「本件債權讓與係為清償得盛營造股份有限公司積欠乙方及有授權乙方代領
    工程款之協力廠商，有關分配事宜概由精恩金屬股份有限公司自行處理，與甲方
    無關」，顯示再審原告並無為再審被告管理代領工程款事務，即認兩造適用無因
    管理之規定，顯就重要證物漏未斟酌。(三)退萬步言，假使再審原告有無因管理行
    為，再審被告於起訴狀所附律師函附件之分配方式，再審被告應亦已一併追認，
    原確定判決僅認定再審被告追認再審原告之無因管理行為，就上開分配方式之重
    要證物，漏未審酌。故依民事訴訟法第四百九十六條第一項第一款及第四百九十
    七條規定提起再審之訴，請求廢棄本院八十九年度上易字第五六四號確定判決，
    駁回再審被告之上訴。經查：
  (一)民事訴訟法第四百九十六條第一項第一款所謂適用法規顯有錯誤，應以確定判決
    違背法規或現存判例解釋者為限，若在學說上諸說併存尚無法規判解可據者，不
    得指為用法錯誤（最高法院五十七年台上字第一０九一號判例）。又訴狀送達後
    ，原告不得將原訴變更或追加他訴，但請求之基礎事實同一者，不在此限，民事
    訴訟法第二百五十五條第一項第二款定有明文，依同法第四百六十三條規定第二
    審程序準用上開法條規定。所謂「請求之基礎事實同一」之認定，及如何解釋始
    公平合理，為法院認定事實之職權及就該法律規定事項所表示之法律上意見（通
    稱法律見解），無適用法規顯有錯誤可言（參照最高法院六十三年台再字第六七
    號判例意旨）。因此，本件再審被告於前訴訟程序中，一審依據委任法律關係，
    二審追加主張無因管理法律關係，法院認為所主張均為再審原告受讓債權工程款
    是否應分配予其他廠商，請求之基礎事實同一，准許為訴之追加，揆諸前開說明
    ，此為法院認定事實及表示法律見解，尚不得指為用法錯誤，再審原告以此據為
    再審事由，尚無理由。
  (二)又依第四百六十六條不得上訴於第三審法院之事件，除前條規定外，其經第二審
    確定之判決，如就足影響於判決之重要證物，漏未斟酌者，亦得提起再審之訴，
    民事訴訟法第四百九十七條亦定有明文。所謂重要證物漏未斟酌，係指前訴訟程
    序第二審辯論終結前，已存在並已為證據聲明，而第二審認為不重要而忽略證據
    聲明未為調查，或已為調查而未就結果予以判斷者而言。本件再審原告於前訴訟
    程序請求法院判命再審被告給付六十萬一千六百七十八元，經前訴訟本院判決再
    審原告敗訴，故其上訴所得受之利益為六十萬一千六百七十八元，未逾一百五十
    萬元，乃不得上訴第三審法院之事件，符合同法第四百九十七條前段所定要件。
  (三)再審原告主張原確定判決未斟酌其與展盟公司間之債權轉讓契約書第二條約定，
    再審原告所受讓之債權僅包括有委任（授權）再審原告代領工程款之協力廠商，
    並無為再審被告管理代領工程款事務，原判決卻認兩造適用無因管理之規定，顯
    就重要證物漏未斟酌。然查原確定判決理由欄第五段第(三)至(五)項已詳述再審原告
    雖非因委任授權關係為再審被告管理代領工程款，但卻屬無因管理行為之依據，
    至再審原告與展盟公司間之債權轉讓契約書第二條約定「本件債權讓與係為清償
    得盛營造股份有限公司積欠乙方（即再審原告）及有授權乙方代領工程款之協力
    廠商，有關分配事宜概由精恩金屬股份有限公司自行處理，與甲方無關」，此約
    定僅存於再審被告與展盟公司間，明示由再審被告自行處理債權分配事宜，而當
    時，再審被告既未經再審原告及各協力廠商授權，縱再審被告稱嗣後已獲大部分
    協力廠商追認授權，惟其與展盟訂約當時並不知究竟能有多少協力廠商可能嗣後
    追認授權，事後自行發函各協力廠商詢問是否授權領款並同意分配方式，仍難謂
    其無無因管理之意思，則原確定判決縱未論及何以該契約書第二條不足為有利再
    審原告之證據，尚不影響原判決適用無因管理規定。
  (四)次查，再審原告於前訴訟程序多次主張：「五家公司保管系爭款項後，見於系爭
    工程由全體協力廠商協力完成，故如協力廠商願授權承認被告代為收取工程款者
    ，即列入分配，當然不願授權被告者，其債權仍保留在得盛公司，而分配方式，
    因考慮大部分協力廠商之工程款僅向得盛公司領取百分之五十不等之比例，而部
    分協力廠商則已向得盛公司領取百分之九十之工程款，僅剩百分之十之保留款未
    領，如一律以債權比例分別分配，將造成實質不公平，故才研擬二階段分配方式
    ，第一階段依參加分配廠商未領工程款先分配百分之八十二，未領保留款先分配
    百分之十，第二階段在向中華電信領取保固款後，再依各債權廠商未領債權比例
    分配」（再審原告於八十九年七月十七日前第一審中答辯（二）狀第四點），前
    確定判決所據以認定再審原告構成無因管理係以再審原告有委託律師發函各協力
    廠商是否授權領款並同意分配方式為據，然依該律師函，再審原告業已表明須依
    附件（前訴訟程序原證五）所示之比例標準分配債權，而原確定判決理由欄第四
    段僅是認定再審被告主張之事實，得以債權申報書佐證，至第四段第(五)點則只是
    認為兩造間成立無因管理，並未就上開律師函之附件分配方式加以論述，再審原
    告此部分之主張即屬有據。原確定判決既未斟酌足以影響判決之重要證物，再審
    原告依民事訴訟法第四百九十七條提起再審之訴，即有理由，核先敘明。
二、本件再審被告於前訴訟程序起訴主張：訴外人得盛公司承包中華電信公司之系爭
    工程，並將系爭工程轉包予兩造及其他五十餘家協力廠商，嗣得盛公司因經營不
    善而結束營業，惟其對於中華電信公司尚有工程尾款一億二千八百萬元尚未領取
    ，再審原告等五家廠商先經再審被告及其他協力廠商簽訂授權書（下稱「第一份
    授權書」）向得盛公司洽商債權讓與事宜，惟因發現得盛公司業已將剩餘之一億
    二千八百萬元債權讓與展盟公司，各協力廠商遂又於八十八年五月廿一日再次開
    會協商，授權再審原告等六家廠商與展盟公司洽談債權轉讓事宜，嗣再審原告與
    展盟公司達成讓與其中七千三百萬元債權之協議，並據以代表各協力廠商向中華
    電信公司領得七千三百萬元工程款當中之五千九百四十七萬六千二百十四元（其
    餘為工程保留款），依中華電信公司所須給付予各家廠商之工程尾款共為一億二
    千八百萬元，債權實際受償比例為０‧0000000，再審被告尚未領取之工
    程款則為一百二十九萬四千八百八十元，依照上開債權受償比例計算，再審被告
    所應得之分配款應為六十萬一千六百七十八元，詎再審原告領款後，竟擅自以「
    未領工程款」者分配百分之八十二，「未領保留款者」分配百分之十為受償標準
    ，再審被告表示不同意後，再審原告僅表示將保留六十四萬九千七百九十八元暫
    不列入分配，並要求再審被告逕依民事訴訟途徑主張權利，為此，依民法第五百
    二十八條、第五百四十一條之規定，訴請再審原告給付六十萬一千六百七十八元
    及法定遲延利息，並於第二審為訴之追加，主張追認再審原告取得各協力廠商應
    得工程款之無因管理行為，併依無因管理之法律關係請求再審原告給付之。
三、再審原告抗辯：再審原告向中華電信公司所領取系爭工程款，係其與展盟公司協
    調，在協調過程中，因金額超過再審原告之債權額，再審原告即與家王企業股份
    有限公司（下稱家王公司）、及裕興業股份有限公司（下稱及裕公司）、恩雷股
    份有限公司（下稱恩雷公司）、惠亞工程股份有限公司（下稱惠亞公司）等四家
    得盛公司協力廠商聯絡，該四家公司均願協助再審原告繼續施工，並授權再審原
    告與展盟公司談判及代領取工程款，展盟公司才同意將其已從得盛公司受讓中華
    電信公司一億二千八百萬元債權中之七千三百萬元，再轉讓予再審原告，嗣再審
    原告依展盟公司所立同意書，共向中華電信公司領取五千九百四十七萬六千二百
    十四元，由五家公司共同保管，而五家公司鑑於系爭工程由全體協力廠商協力完
    成，故如協力廠商願授權承認再審原告代為收取工程款者，即列入分配，如不願
    授權再審原告者，其債權仍保留在得盛公司，而分配方式，因考慮大部分協力廠
    商之工程款僅向得盛公司領取百分之五十不等之比例，而部分協力廠商則已向得
    盛公司領取百分之九十之工程款，僅剩百分之十之保留款未領，如一律以債權比
    例分別分配，將造成實質不公平，故才研擬二階段分配方式，第一階段依參加分
    配廠商未領工程款先分配百分之八十二，未領保留款先分配百分之十，第二階段
    在向中華電信公司領取保固款後，再依各債權廠商未領債權比例分配，而此分配
    方式經徵詢各協力廠商，僅四家不同意、六家未回答亦未登記參加分配，其餘共
    五十三家同意，惟鑑於其他協力廠商並未授權再審原告代領取工程款，其受領分
    配即無所據，故才要求參加分配之廠商須另書立授權書承認再審原告代領工程款
    ，並再與展盟公司補訂債權讓與契約書，載明本件債權讓與係為清償得盛公司積
    欠再審原告及有授權再審原告代領工程款之協力廠商，使分配系爭款項予協力廠
    商均有所依據，是再審原告向中華電信公司所領取之系爭工程款，並非基於與再
    審被告及其他協力廠商所簽訂之第一份授權書或八十八年六月二日協調會會議決
    議之授權或委任，且嗣後八十八年六月二日廠商協調會議決議顯已將委託再審原
    告等六家廠商與展盟公司談判，轉變成與得盛公司談判，是八十八年六月二日之
    會議決議已取代八十八年五月廿一日之會議決議，又不論八十八年五月廿一日或
    同年六月二日之協調會，係各協力廠商授與六家代表（代理）權，而非參加廠商
    與六家廠商訂立委任契約，更非參加廠商委任再審原告向展盟公司領取工程款之
    委任契約，再會議紀錄既載明委託六家，應係授與六家公司為共同代理人，再審
    原告所領取工程款，係由再審原告與展盟公司簽訂債權轉讓契約，顯非依八十八
    年五月廿一日會議之授權而代為領取工程款等語。
四、按訴之變更或追加，非經他造同意，不得為之，但第二百五十五條第一項第二款
    至第六款情形，不在此限，民事訴訟法第四百四十六條第一項定有明文。本件上
    訴人提起本訴，原係本於委任之法律關係請求，嗣後追加無因管理之法律關係為
    其請求依據，法律關係雖不同，惟因其主張均為再審原告受讓債權工程款是否應
    分配予其他廠商，請求之基礎事實同一，係屬同法第二百五十五條第一項第二款
    所定情形，雖被再審被告不同意其追加，揆諸首揭規定，再審被告之追加亦應准
    許之。
五、再審被告主張訴外人得盛公司承包中華電信公司之系爭工程，並將系爭工程轉包
    予各協力廠商，嗣得盛公司因經營不善而結束營業，惟其對於中華電信公司尚有
    工程尾款一億二千八百萬元尚未領取，是再審原告等五家廠商先經再審被告及其
    他協力廠商簽訂第一份授權書向得盛公司洽商債權讓與事宜，惟因發現得盛公司
    業已將剩餘之一億二千八百萬元債權讓與展盟公司，各協力廠商遂又於八十八年
    五月廿一日再次開會協商，授權再審原告等六家廠商與展盟公司洽談債權轉讓事
    宜，嗣再審原告與展盟公司達成讓與其中七千三百萬元債權之協議，再審原告並
    據以向中華電信公司領得七千三百萬元工程款當中之五千九百四十七萬六千二百
    十四元（其餘為工程保留款），債權受償之比例為０‧0000000（
    59,476,214÷128,000,000），再審原告領款後，以「未領工程款」者分配百分
    之八十二，「未領保留款者」分配百分之十為受償標準發函各協力廠商徵求同意
    及授權，而再審被告尚未向得盛公司領取之保留款為一百二十九萬四千八百八十
    元等事實，業據其提出與所述相符之展盟公司同意書、再審原告公司承諾書、再
    審被告債權申報書、第一份授權書、八十八年五月二十一日債權協商會議記錄及
    再審原告所提出之展盟公司與再審原告所簽定之債權讓與契約書、交通銀行存款
    印鑑卡、支票、交通銀行存簿及存款印鑑卡為證，並為被上訴人所不爭執，自堪
    認為真正。
六、再審被告主張再審原告係基於再審被告及其他協力廠商之委任及授權，而與展盟
    公司達成協議將得盛公司讓與展盟公司系爭工程款債權中之七千三百萬元債權再
    讓與再審原告云云，為再審原告所否認，並辯稱其係於徵得家王公司、及裕公司
    、恩雷公司、惠亞公司等四家協力廠商同意，協助再審原告繼續施工並授權再審
    原告與展盟公司談判及代領取工程款，展盟公司始同意將其已從得盛公司受讓中
    華電信公司一億二千八百萬元債權中之七千三百萬元再轉讓予再審原告等語。經
    查：
  (一)依據第一份授權書，係授權再審原告及家王公司、及裕公司、恩雷公司、惠亞公
    司等五家協力廠商於授權人之債權額度內向得盛公司請求讓與其承包系爭工程所
    得對中華電信公司請求之工程款債權及領款等相關事宜，是該第一份授權書之授
    權對象為再審原告及家王企業股份有限公司、及裕興業股份有限公司、恩雷股份
    有限公司、惠亞工程股份有限公司等五家協力廠商，授權範圍則係與得盛公司洽
    談債權讓與及領款等相關事宜，並不包括與展盟公司洽商債權讓與事宜。
  (二)各協力廠商嗣於八十八年五月二十一日所為之債權協商會議決議內容，依卷附並
    為兩造所不爭執之該日會議記錄所載，則係授權再審原告、前述四家協力廠商及
    「群武鋼構」公司與展盟公司談判，授權底線則以取得七千六百六十萬元現金為
    下限，惟因上述六家授權廠商代表與展盟公司之協商無結果，各協力廠商乃於八
    十八年六月二日再次集會，並決議委託上述六家廠商再與得盛公司洽談，底線為
    百分之五十之金額等情，亦有再審原告所提出並為再審被告所不爭執之八十八年
    六月二日協調會會議紀錄影本附卷可稽，顯見各協力廠商嗣後於八十八年六月二
    日所為之會議決議已取代八十八年五月廿一日所為之會議決議，應堪認定。
  (三)至於再審原告於八十八年十月十六日與展盟公司達成「展盟公司願將受讓自得盛
    公司對中華電信公司系爭工程之工程款債權一億二千八百萬元中之七千三百萬元
    再讓與再審原告公司」之協議，既係於各協力廠商於八十八年六月二日所為之會
    議決議之後，除家王公司、裕興公司、恩雷公司、惠亞公司等四家協力廠商之外
    ，包括再審被告在內之其他協力廠商嗣後未再授權再審原告與展盟公司洽談債權
    讓與事宜，該債權讓與協議自非再審原告基於再審被告及其他協力廠商之授權所
    為，此觀諸該協議所讓與之債權額僅為七千三百萬元，尚不及八十八年五月廿一
    日債權協商會議決議之授權底線七千六百六十萬元，且與展盟公司達成協議者僅
    為再審原告，而未包括八十八年五月二十一日債權協商會議決議所授權之其他五
    家協力廠商，尤為明顯。
  (四)再審原告與展盟公司所達成之債權讓與協議，既非基於再審被告及其他協力廠商
    之授權所為，則其就該債權讓與之法律關係，與再審被告間自無委任關係存在，
    從而，再審被告基於委任之法律關係，提起本訴即屬無據。
  (五)惟查得盛公司曾於同年五月七日簽訂債權讓與契約書，將其對中華電信公司七千
    九百一十七萬七千二百五十三元部分之工程款債權讓與二十家協力廠商，該讓與
    契約並附含再審原告在內之協力廠商之債權額明細，其中再審原告公司之債權額
    為二千三百四十四萬七千八百二十七元，及裕公司之債權額七百三十五萬元，家
    王公司之債權額六百四十一萬七千六百九十二元，恩雷公司之債權額五百七十五
    萬元，惠亞公司之債權額九百五十二萬二千元，總和為五千二百四十八萬七千五
    百一十九元，此有債權讓與契約書及債權明細表附卷可稽 (見前訴訟程序本院卷
    第一○八至一一一頁) 。再查如上所述，展盟公司同意再審原告領取之工程款總
    額為七千三百萬元，而含再審原告及上述其餘四家廠商之債權總額則僅為五千二
    百四十八萬七千五百一十九元，足見展盟公司所同意再審原告領取之工程款，應
    包括其他協力廠商之債權額。另查再審原告向中華電信公司領得款項後，即與及
    裕公司等共同委託律師發函各協力廠商是否授權領款並同意分配方式等情，為兩
    造所不爭執，並有律師函在卷可稽，則如再審原告所領取者為含再審原告在內之
    五家公司債權額，則再審原告與其他四家公司自行分配即可，又何必大費周章委
    託律師發函並進行分配，可見再審原告所領得之上述款項，顯係包括其他協力廠
    商之債權額，雖其與展盟公司間債權轉讓契約書第二條約定「本件債權讓與係為
    清償得盛營造股份有限公司積欠乙方（即再審原告）及有授權乙方代領工程款之
    協力廠商，有關分配事宜概由精恩金屬股份有限公司自行處理，與甲方無關」，
    惟此僅是其等雙方約定，重在界定再審原告與展盟公司間權責，縱再審被告稱嗣
    後已獲大部分協力廠商追認授權，惟其與展盟公司訂約當時，並未經再審原告及
    其他協力廠商授權，亦不知究竟能有多少協力廠商可能嗣後追認授權，事後復自
    行發函各協力廠商詢問是否授權領款並同意分配方式，自難以上開約定，即認無
    為再審被告無因管理之意思。因此，再審原告領取上述款項，既未經各協力廠商
    之委任，該等行為顯屬於民法第一百七十二條未受委任，並無義務而為各協力廠
    商之利益處理事務之無因管理行為，因再審被告已於前第二審審理中追認被上訴
    人上揭無因管理行為（參前訴訟程序本院卷第一百三十五頁），依同法第一百七
    十八條規定，管理事務經本人承認者，除當事人有特別意思表示外，溯及管理事
    務開始時，適用關於委任之規定，從而，上訴人主張無因管理之法律關係，自無
    不合。
七、再審原告領款後，即以「未領工程款」者分配百分之八十二，「未領保留款者」
    分配百分之十為受償標準發函各協力廠商徵求同意，再審被告屬於後者，尚有保
    留款一百二十九萬四千八百八十元未向得盛公司領取等事實，為兩造所不爭執，
    雖再審被告質疑何以未領保留款者，所受分配比例僅為百分之十，惟參之再審原
    告於前訴訟程序所提各協力廠商同意與不同意分配之對照表、授權書（一審卷第
    六二至七七頁）及於本審所提和解書、授權書，堪認再審原告僅在保留款百分之
    十即十二萬九千四百八十八元範圍內為再審被告管理事務，逾此部分之未付保留
    款並不在再審原告無因管理的範圍內。因此，再審被告所得請求之保留款應為十
    二萬九千四百八十八元。
八、從而，再審被告於前訴訟程序依據無因管理法律關係，請求再審原告給付六十萬
    一千六百七十八元及法定遲延利息，於十二萬九千四百八十八元及自起訴狀繕本
    送達翌日即八十九年六月四日起至清償日止，按週年利率百分之五計算之利息範
    圍內，為有理由，超過部分則無理由，不應准許。上開不應准許部分，前第二審
    為再審原告敗訴判決，尚有未合，再審原告指摘原確定第二審判決該部分不當，
    求予廢棄，為有理由，應由本院廢棄改判如主文第二項所示，至於應命給付部分
    ，雖有再審理由，惟原判決結果仍為正當，該部分再審之訴應予駁回。
九、結論，本件再審之訴為一部有理由，一部無理由，依民事訴訟法第五百零四條、
    第五百零五條、第四百五十條、第七十九條但書，判決如主文。
中　　　華　　　民　　　國　　九十一　　年　　　五　　　月　　二十七  　日
                              民事第七庭
                          　　　　審判長法　官　王　仁　貴
                          　　　　　　　法　官　吳　光　釗
                          　　　　　　　法　官　陳　玉　完
右正本係照原本作成。
不得上訴。
中　　　華　　　民　　　國　　九十一　　年　　　五　　　月　　二十七  　日
　　　　　　　　　　　　　　　　　　　　書記官  徐　惠　莉
